最　高　行　政　法　院　判　決
　　　　　　　　　　　　　94年度判字第01402號
上　訴　人　甲○即祭祀公業李開河管理人
訴訟代理人　張慶達　律師
被 上訴 人　臺中縣清水鎮公所
代　表　人　乙○○
訴訟代理人　黃興木　律師
上列當事人間因祭祀公業事件，上訴人對於中華民國92年11月21
日臺中高等行政法院92年度訴字第364號判決，提起上訴，本院
判決如下：
　　主  文
上訴駁回。
上訴審訴訟費用由上訴人負擔。
　　理  由
一、本件上訴人主張：（一）本件上訴人所提出祭祀公業李開河
    財產清冊所示土地計有47筆，其土地登記簿所有權人之記載
    中，除其中坐落臺中縣清水鎮○○段1862之13、1862之14地
    號土地記載「公業李開河管理者李舉外壹名」；同段1831之
    1及1831之2地號土地記載「李開河管理者李印」，餘43筆土
    地均記載「李開河管理者李舉外壹名」。是由土地登記簿所
    有權人欄均記載「管理者○○○」觀之，足證財產清冊上所
    示之土地均為祭祀公業所有土地，蓋僅祭祀公業始有管理人
    之設置；況依經驗法則，如屬李開河之個人遺產，土地登記
    簿當無管理人之記載。詎原判決只見土地登記簿謄本所有權
    人欄記載「所有權人李開河」，未見所有權人欄中上另記載
    「管理者李印」「管理者李舉外壹名」之「管理者」字樣，
    及系爭1862之13、1862之14地號土地所有權人係載明「公業
    李開河」，遽予斷章取義，指土地登記簿中其所有人均記載
    為李開河，原判決顯有行政訴訟法第189條第1項未依論理及
    經驗法則判斷事實真偽之違法。再者，上訴人申報之財產清
    冊中關於1862之13、1862之14地號土地部分，載明「公業李
    開河，管理者李舉外壹名」；另土地登記謄本，係屬公文書
    ，依行政訴訟法第176條準用民事訴訟法第355條之規定，自
    應推定該載明「公業李開河」之土地登記謄本為真正。詎原
    判決尚無反證證明上述2筆並非祭祀公業李開河土地，率謂
    「記載所有權人登記名義為『公業李開河，管理者李舉』核
    與事實未符」，顯違證據法則。（二）本件被上訴人質疑臺
    灣省土地關係人繳驗憑證申報書及保證書所載之李傳來、李
    明月、李心、李惡、李萬居等人非屬本件祭祀公業派下，惟
    此即上訴人所主張派下權係屬私權問題，非被上訴人所得僭
    越認定。原判決對上訴人提出派下權非行政機關所得認定之
    主張，何以不足採，均未於判決理由內說明，顯係判決不備
    理由。（三）內政部70年8月17日台內民字第37067號函釋，
    與鈞院82年度裁字第1423號裁定意旨，均認行政機關對祭祀
    公業之派下員私權無實質認定權限。基此，被上訴人懷疑保
    證人李傳來、李明月亦係祭祀公業李開河之派下，代理人李
    心、李惡、李萬居為漏列之派下一節，顯已對上訴人之派下
    資格為實質審查。況依內政部70年8月17日台內民字第37067
    號函釋意旨，被上訴人之形式審查範圍僅限於派下所推舉之
    代表或管理人，不及於派下員，是原判決率認被上訴人為形
    式上審查李心等人是否為派下，命上訴人再檢具相關文件憑
    以審認是否派下並無不合云云，顯有判決不適用法規之違法
    。（四）原判決對何謂形式上審查；形式上審查範圍能否及
    於派下私權之認定；何以被上訴人能實質審查，而非以祭祀
    公業申報之文件如臺灣省土地關係人繳驗憑證申報書為依據
    ，竟進而臆斷上訴人提出之派下全員系統表漏列派下等情，
    未記載形成心證之理由，有行政訴訟法第189條第2項判決不
    適用法規之違法。（五）原判決認「原告提出之李氏族譜，
    目視即知為同一人所寫，並非『歷代相傳』難資作為客觀之
    認定依據。」與內政部80年台內民字第914857號函釋意旨不
    符，有未依行政訴訟法第133條規定調查證據，論理謬誤之
    違誤；況上訴人主張「民間傳統之各姓氏家譜，如非手寫，
    即為印刷。所謂『歷代所傳』，係指其內容與該氏家人之歷
    代傳承理應相接，而非以一人或多人手筆來判斷；若是印刷
    字據的家譜，又將如何。」等攻擊方法，未見原判決予以論
    述，亦未闡明形成心證之理由，亦屬判決不適用法規與判決
    不備理由之違法。（六）原判決認「臺灣省土地關係人繳驗
    憑證申報書、保證書等資料．．．被告為審查時就其審判內
    容．．．如有疑義仍得命申報人補正資料或提出相關證明文
    件，以求形式上資料之吻合，否則即嚴重影響利害關係人之
    權利．．．」云云，惟本件首應形式上審查者，應為祭祀公
    業土地清理要點第2點之管理人或其派下所推舉之代表身分
    證明，與原申請公告應附文件是否具齊，程式是否相符；然
    被上訴人對上訴人具齊申報文件，視而不見，卻實質審查臺
    灣省土地關係人繳驗憑證申報書之內容，是縱認原判決得實
    質審查何人為派下，則原判決未以戶籍謄本、族譜所載以認
    定派下，一味以上述繳驗申報書內容認定，質疑何人具有派
    下資格，顯有論證法則倒置之違誤。況苟被上訴人審查上訴
    人提出之祭祀公業李開河全員戶籍謄本有疑義，始得命上訴
    人補正相關證明文件，並非被上訴人得審查繳驗憑證申報書
    後，認有疑義，再命上訴人提出相關證明文件，以證前開繳
    驗憑證申報書之內容記載為真。蓋本件為祭祀公業派下員名
    冊之公告問題，非在於辦理以繳驗憑證申報書換發權利書狀
    ，是原判決顯有論理謬誤，未依論理法則判斷事實真偽之違
    誤。（七）原判決認「．．．懷疑李心為祭祀公業李開河之
    派下員，命原告提出李開河直系親屬派下全員戶籍資料等相
    關資料憑以審認，即無不合」云云，惟上訴人主張設立人李
    印的子孫才是派下，則派下之認定，究以設立人之子孫始稱
    派下，或享祀人之子孫即稱派下，顯未明瞭。且上訴人主張
    李印的子孫才是派下一節，為被上訴人所不爭執，詎原判決
    未查明上述派下為何，遽認被上訴人命上訴人提出享祀人李
    開河之全部直系親屬名冊，亦有未依行政訴訟法第189條斟
    酌全辯論意旨調查證據判斷事實真偽之違背法令。（八）依
    臺灣省土地權利憑證繳驗及換發權利書狀辦法第5條後段規
    定，系爭保證書中之保證人李傳來、李明月自係鄉鎮長或四
    鄰關係，系爭保證書中保證人與被保證人之關係欄，記載派
    下，顯不合真實，上訴人主張係出於誤寫，依法可信，故原
    判決認上訴人之主張不足採取，認事用法顯有違誤。上訴人
    提出臺灣省土地關係人繳驗憑證申報書，俾以佐證本件祭祀
    公業申報，李開河祭祀公業有公業之財產，是主張系爭保證
    書被保證人欄記載公業李開河，足證系爭土地為李開河祭祀
    公業土地，然原判決未遑查明，率認上訴人既因該2保證人
    與李開河具派下關係而執以證明李開河為祭祀公業，自有未
    依調查證據結果，依論理及經驗法則判斷事實真偽之違法。
    （九）原判決認「該5人（指李心、李惡、李世、李其、李
    萬居）同樣係祭祀代理人，且同樣記載『．．．暫時派下選
    定代申報，原告對．．．非謂依法選定之代理人即謂繕寫有
    誤，尚難憑信』。惟遍查全卷，上訴人僅主張另2位保證人
    李傳來、李明月在保證書內填寫「派下」乃錯誤，並未主張
    李心、李惡、李世、李其及李萬居有所謂繕寫錯誤之情況，
    基此，原判決受被上訴人之誤導，未斟酌全辯論意旨及調查
    證據之結果，判斷事實之真偽，而有違行政訴訟法第189條
    第1項之規定。（十）原判決認「李泉究係原告遺漏或確係
    非祭祀公業李開河之派下員，原告亦應舉證證明之」，惟對
    上訴人提出法令規定附有切結書等資料釋明，李泉僅只受託
    代為收租納稅之管理協助，上述法令自屬重要之釋明證據。
    然原判決竟謂上訴人「未提出相關釋明文件，徒託空言」云
    云，顯有判決理由矛盾之違法。（十一）原判決據李傳芳之
    證詞，認「．．．伊等5兄弟耕作迄今，從未間斷，且均以
    實際所有權人之權利耕種等情，益徵系爭土地之所有權人是
    否祭祀公業李開河亦非無疑。」云云，按上訴人申請被上訴
    人代為公告之財產清冊所示土地，土地證明文件上除記載「
    公業李開河、管理人李舉外壹名」，餘亦載明所有權人李開
    河之名及管理人之名，是李傳芳證稱伊是實際上所有權人之
    說法，自不合土地登記證明文件，證詞不實，可資認定，是
    原判決有未依土地登記簿認定所有權之權利主體之違法。又
    依李灶證稱：「（李傳芳的所有權狀何來？）李傳芳耕作，
    才能有副本向糧食局申報，因為派下做不來，才拿副本給他
    。」因之，原判決未詳酌證人保有祭祀公業李開河土地之所
    有權狀之目的，是否在維持耕作權，率採李傳芳之證詞，顯
    有未依職權調查證據之違法。（十二）綜上所述，原判決顯
    屬違誤，為此求為廢棄原判決，並撤銷原處分及訴願決定等
    語。
二、被上訴人則以：（一）由內政部70年8月17日台內民字第370
    67號函、81年10月6日台81內民字第8189007號函及84年7月
    15日台84內民字第8404953號函釋，作成時間之先後，可知
    內政部就祭祀公業申請公告受理機關之形式審查範疇及權限
    ，已由原先「管理人、推舉代表身分與申請公告是否具齊，
    程序是否相符。」此一概括籠統之解釋，進展至「人民所檢
    附之資料，經查其土地是否屬於祭祀公業，因產權不明，主
    體認定不易，又無原始資料可資證明，可予退還。」後更進
    展至「受理機關本諸職權查明其申報之資料有無矛盾不符之
    處。」故原判決所持見解實與內政部所持最新見解相符，並
    無違誤。原判決認被上訴人得審查申報人所提出之資料，形
    式上足以認定有祭祀公業存在，且各項要件形式上觀之並無
    不符，始能公告，即與內政部所持見解相符。（二）被上訴
    人就上訴人所申報之財產清冊、土地登記謄本、派下全員系
    統表、臺灣省土地關係人繳驗申報書、李氏族譜等資料，依
    形式上審查，發現有諸多矛盾不符之處，函請上訴人補正相
    關資料，上訴人逾期未補正或釋明不足以釐清矛盾及不符之
    處，被上訴人依祭祀公業土地清理要點第7點第1項駁回其公
    告之申請，並無違法，原判決予以維持亦無違誤。故上訴人
    指摘原處分及原判決違背法令一節，實不足採。上訴人其餘
    就切結書、李氏族譜、臺灣省土地關係繳驗申報書等枝微末
    節之攻擊防禦方法，矛盾百出，且不影響本案判決結果等語
    ，資為抗辯。
三、原審斟酌全辯論意旨及調查證據之結果，以：（一）本件上
    訴人於91年4月29日向被上訴人提出申報書附沿革、派下全
    員系統表等文件，以祭祀公業李開河管理人李印、李舉業已
    亡故，為辦理管理人變更登記等，請准予辦理公告，發給李
    開河派下員名冊（派下全員證明書）及財產清冊等情。被上
    訴人受理審查上訴人所附文件後，於91年5月22日以清鎮民
    字第0910009399號函請上訴人之代表人甲○於30日內補正：
    (1)李開河直系親屬派下全員戶籍資料；(2)李開河自清光緒年
    間創立時起至申報時止之祭祀事實相關資料；(3)族譜中長子
    （李乳）之戶籍資料；(4)設立人李印與李開河相關之戶籍資
    料；(5)土地管理者李舉、李泉是否為派下員之說明及相關證
    明文件。逾期不補正者，依規定駁回其申報。上訴人於91年
    6月7日以申覆書陳述其見解而未檢附任何證件資料，被上訴
    人再於同年7月5日以清鎮民字第0910010451號函覆上訴人，
    嗣上訴人再於同年7月17日以申覆書僅檢附修改後之沿革及
    再陳述其見解回覆被上訴人，被上訴人遂於同年9月3日以清
    鎮民字第0910015850號函復上訴人，因上訴人未能依函釋期
    限補正已超過3個月，並以上訴人不符規定而無法公告，乃
    檢還其原所附文件否准所請各情，有上訴人所提出之原申報
    書及所附資料、兩造間往來函文等在卷可稽，自堪信為實在
    。（二）上訴人雖主張被上訴人違反形式審查之規定，且其
    駁回上訴人申請案之理由與事實不符云云，經查：１、本件
    上訴人所提出之祭祀公業李開河財產清冊所示土地，依土地
    登記簿謄本記載，其所有人均記載為李開河，有上訴人提出
    之該謄本附卷可按。清冊中所載臺中縣清水鎮○○段1862之
    13、1862之14地號土地，其所有權登記名義為公業李開河、
    管理者李舉，核與事實未符。按李開河為申報人甲○及其所
    稱之其他派下員之渡臺二世祖，為其所提出之沿革所記載，
    則李開河為一自然人，登記為其所有之土地究竟係祭祀公業
    李開河之土地，抑或李開河之遺產即非無疑。２、有關本件
    祭祀公業疑義，前經臺中縣政府於89年間專函向內政部請示
    ，經該部函釋略謂：「本件土地目前土地登記簿謄本記載所
    有權人李開河、管理者李舉外壹名，其所附土地所有權狀則
    記載共有關係為共同共有，另申請人檢具臺灣省土地關係人
    繳驗憑證申報書內載有公業、派下人、派下人之關係、派下
    選定代申報等字樣，按派下應係祭祀公業特有之名詞，其土
    地關係記載為共同共有，又其申報書說明：『本祭祀公業係
    在臺中縣清水鎮○○段，祭祀公業李開河牌位常年祭祀，供
    奉於臺中縣清水鎮○○里○○○路246號』，故本件，依上
    開土地相關資料所示，與祭祀公業公同共有近似，如查明認
    定具有祭祀公業之事實，其循依祭祀公業案件申報清理，主
    管（民政）機關自得予以受理。」有內政部89年7月11日台
    89內中民字第8973656號函附本院卷可稽。被上訴人認應專
    以土地登記簿載有祭祀公業等相關文字為準，固有未洽，惟
    仍應查明有無祭祀公業之事實以為准駁之依據，是被上訴人
    91年5月22日以清鎮民字第0910009399號函請上訴人補正：
    (1)李開河直系親屬派下全員戶籍資料；(2)李開河自清光緒年
    間創立時起至申報時止之祭祀事實相關資料；(3)族譜中長子
    （李乳）之戶籍資料；(4)設立人李印與李開河相關之戶籍資
    料；(5)土地管理者李舉、李泉是否為派下員之說明及相關證
    明文件，並於同年7月5日以清鎮民字第0910010451號函知上
    訴人上開戶籍資料係指戶籍登記設立開始實施後之戶籍資料
    ，經核並尚不合。３、上訴人提出之地政事務所所保管之臺
    灣省土地關係人繳驗憑證申報書、保證書等資料，依據上開
    內政部函釋，固足資作為被上訴人機關形式上審核時之參考
    ，惟上開申報書既經形式上認為真正，被上訴人為審查時，
    就其審查內容亦應採取同一之標準，如有疑義仍得命申報人
    補正資料或提出相關證明文件，以求形式上資料之吻合，否
    則即嚴重影響利害關係人之權利，徒生糾紛。查上訴人提出
    之前述臺中縣清水鎮○○段1862之13、1862之14號2筆土地
    之臺灣省土地關係人繳驗憑證申報書關於所有權人欄記載為
    「李開河　公業」其權利關係人欄記載李心及其年籍資料，
    備註欄載明其與權利人為「派下人之關係」，並載明其為申
    報人。則被上訴人依其記載形式上審查，懷疑李心亦為祭祀
    公業李開河之派下員，命上訴人提出李開河直系親屬派下全
    員戶籍資料等相關資料憑以審認，即無不合。另臺中縣大甲
    區○○鎮○○段1862之14號土地之臺灣省土地關係人繳驗憑
    證申報書所附保證書中，記載保證人李傳來、李明月，被保
    證人為公業李開河，保證人與被保證人之關係為派下，被上
    訴人依其記載形式上審查，懷疑上開2名保證人，亦係祭祀
    公業李開河之派下員，以上訴人所附全體派下員之相關文件
    中，均未列此2人之資料，命上訴人檢具相關文件憑以審認
    ，亦無不合。上訴人援引36年3月25日行政院780次會議通過
    之臺灣省土地權利憑證繳驗及換發權利書狀辦法第5條後段
    規定「前項各種證件全失或遺失者，應申敘理由，取具鄉鎮
    長或四鄰之保證書」，而據以主張該派下之關係係當年填寫
    錯誤，而拒不補正上開資料。惟上訴人既因該2保證人與李
    開河具「派下關係」而執以證明李開河為祭祀公業，玆又謂
    該「派下」係誤寫，上訴人此部分主張先後自相矛盾，不足
    採取。又其他數筆土地之臺灣省土地關係人繳驗憑證申報書
    中，其代理人欄內有記載李心、李惡、李世、李其、李萬居
    等，並於備註中記載「管理李舉、李泉死亡，管理未手續，
    暫時派下選定代申報」，其中僅李世、李其列於派下員系統
    表，而未見李心、李惡、李萬居之名，則形式上上開人員是
    否為派下員亦不能無疑。同樣於申報書備註欄中為相同記載
    之人，何以被上訴人未全部列載於派下員系統表，而僅列載
    李世、李其；縱李心、李惡、李萬居非李印系統之派下員，
    形式上審查亦足懷疑上訴人漏列祭祀公業李開河之派下員。
    被上訴人以上訴人檢附之派下員資料未見其名，乃據以推論
    其所檢附之派下員資料，並非完整之祭祀公業李開河派下員
    名冊而命補正，經核並無不合。上訴人雖以「李惡、李心、
    李萬居只是代理申報，並非權利人之派下員，且臺灣省土地
    權利憑證繳驗及換發權利書狀辦法第十條明定『本辦法第5
    條之申請繳驗土地權利憑證，得由代理人為之』，及所有土
    地權利人應依限向所在地土地整理處申報登記公告第8項之
    規定，均足以證明李惡等人僅係代理人，而非派下員」等語
    ，而主張文件並無缺漏。惟該5人同樣係登記為代理人，且
    同樣記載「．．．暫時派下選定代申報」，上訴人就對己有
    利之部分，即謂其屬真實，而無法舉證之事項，非謂「依法
    選定之代理人」，即謂「繕寫有誤」，尚難憑信。又上訴人
    所附日據台帳土地謄本上，列有土地管理者「李舉、李泉」
    2位，惟於派下全員系統表及家譜中僅有李舉之名而未見李
    泉，則李泉究係上訴人遺漏或確非祭祀公業李開河之派下員
    ，上訴人亦應舉證證明之。上訴人雖主張：「．．．依據李
    氏族譜，李開河之直系親屬並無李泉其人，．．．且派下全
    員系統表上列明：管理者李泉其並非祭祀公業李開河之派下
    員，僅只受託代為收租納稅之管理協助，．．．並依法令規
    定附有切結書1份切結屬實」等語，惟未提出相關釋明文件
    ，亦難憑認。且依據內政部80年台內民字第914857號函釋意
    旨，上訴人提出之李氏族譜，目視即知為同一人所寫，並非
    「歷代相傳」，難資作為客觀之認定依據。又上訴人所出具
    派下全員系統表及切結書均係李印系統下之派下員所立，渠
    等間就尚有無其他系統之派下員一事，具有相同之利害關係
    ，尚難採為認定李泉非派下員之證明文件，故其派下全員之
    相關文件應尚有未全之處，而負有補正之義務。４、據李心
    之子李傳芳之證詞，以及據其陳稱其所耕作之系爭土地原由
    李心、李波、李締弁等3兄弟所耕作，嗣由渠等之兒子李傳
    芳、李傳來、李傳藤、李傳壽、李傳勇等5兄弟所耕作迄今
    ，從未間斷，且均以實際所有權人之權利耕種等情，益徵系
    爭土地之所有權人是否祭祀公業李開河，亦非無疑。（三）
    綜上所述，本件上訴人所提之資料，經被上訴人形式上審查
    ，尚未符合首揭祭祀公業之要件，被上訴人通知上訴人限期
    補正，上訴人逾期未補正，被上訴人始退還申請案件不予受
    理，經核於法並無不合等語為判斷基礎，因而駁回上訴人在
    原審之訴。
四、本院按：臺灣之祭祀公業並無當事人能力，故關於祭祀公業
    之訴訟，應由其派下全體起訴或被訴，但設有管理人者，得
    以該管理人名義起訴或被訴。關於祭祀公業之訴訟，以管理
    人名義起訴或被訴者，當事人欄應表明其為祭祀公業管理人
    ，以表示其非以自己名義起訴或被訴。次按：「祭祀公業土
    地之申報，由管理人檢具左列文件，向該土地所在地之直轄
    市或縣（市）政府民政機關單位為之．．．（一）申報書。
    （二）沿革。（三）派下全員系統表及現員名冊。（四）土
    地清冊。（五）派下全員戶籍謄本。（六）土地所有權狀影
    印本或土地登記簿影印本。（七）原始規約，但無原始規約
    者，免附。祭祀公業如無管理人或管理人死亡，行方不明或
    拒不提出申報者，得由派下員過半數推舉派下員一人，加附
    推舉書為之。」「民政機關（單位）受理祭祀公業申報後，
    應就其所附文件予以審查。其有不符者，應通知申報人於三
    十日內補正，逾期不補正者，駁回其申報。」「民政機關（
    單位）核發之派下全員證明書內應載明：『祭祀公業○○○
    派下員計有○○○等○○人，經公告期滿，無人提出異議，
    特此證明。』又本證明係應當事人之申請而發給，無確定私
    權之效力。」分別為祭祀公業土地清理要點第2點、第7點第
    1項、第8點所明定。至民政機關（單位）所為審查方法，乃
    就其所附文件，審查其申報之資料有無矛盾不符之處。又依
    前開規定，派下員全員之姓名及人數，係屬公告時應記載事
    項，則民政機關（單位）於審查時，自須就派下員與享祀者
    或設立者之關係加以審查，而由申報人所提出之派下全員系
    統表、現員名冊及派下全員戶籍謄本予以審查，乃其基本方
    法。惟除此之外，苟民政機關（單位）於職務上掌有其他可
    資為審查依據之文書，亦非不得據以為審查。經查：（一）
    本件上訴人於原審起訴時，記載原告為祭祀公業李開河，代
    表人甲○，原判決當事人欄亦如是記載；其提起上訴時，於
    上訴書復為相同之記載。惟綜觀起訴書、上訴書之意旨，甲
    ○係以祭祀公業李開河管理人之名義，為該祭祀公業提起本
    件行政訴訟及上訴，揆之前開規定及說明，本件判決書當事
    欄上訴人部分，應記載上訴人甲○即祭祀公業李開河管理人
    ，始為妥適，爰逕予改列。（二）本件上訴人以祭祀公業李
    開河管理人李印、李舉業已亡故，為辦理管理人變更登記等
    ，於91年4月29日提出申報書附沿革、派下全員系統表等文
    件，向被上訴人申請請准予辦理公告，發給李開河派下員名
    冊（派下全員證明書）及財產清冊。被上訴人審查上訴人所
    附文件後，於91年5月22日以清鎮民字第0910009399號函請
    上訴人於30日內補正：(1)李開河直系親屬派下全員戶籍資料
    ；(2)李開河自清光緒年間創立時起至申報時止之祭祀事實相
    關資料；(3)族譜中長子（李乳）之戶籍資料；(4)設立人李印
    與李開河相關之戶籍資料；(5)土地管理者李舉、李泉是否為
    派下員之說明及相關證明文件。上訴人於91年6月7日以申覆
    書陳述其見解，而未檢附任何證件資料，被上訴人再於同年
    7月5日函覆上訴人，應就戶籍登記開始實施後之戶籍資料全
    部登列，並於所附沿革中增列出資置產者姓名。嗣上訴人再
    於同年7月17日以申覆書僅檢附修改後之沿革及再陳述其見
    解回覆被上訴人，被上訴人遂於同年9月3日以清鎮民字第09
    10015850號函復上訴人，因上訴人未能依函釋期限補正已超
    過3個月，並以上訴人之申請不符規定，而予否准等情，為
    原審依法認定之事實。（三）被上訴人於91年5月22日以清
    鎮民字第0910009399號函通知上訴人補正李開河之直系親屬
    派下全員戶籍資料，依被上訴人所述，無非係因由上訴人所
    提出登記為「李開河公業」所有土地之臺灣省土地關係人繳
    驗憑證申報書，有管理人李舉、李泉死亡，及由派下李惡、
    李萬居代理申報，及由具有派下關係之李傳來、李明月擔任
    申報保證人之記載；及由日據時期土地台帳謄本，有土地管
    理人李泉之記載，足以懷疑李泉、李惡、李萬居、李傳來、
    李明月等均係李開河之派下，上訴人未予列出，亦即上訴人
    未將李開河全部派下悉數列出之故。查被上訴人所指前開各
    項疑點確屬存在，業經原審詳予記載其認定之依據，核無不
    合。上訴人雖謂被上訴人業就屬私權之派下權之存否為實質
    審查，惟查被上訴人係就上訴人所提出之文件為形式審查，
    未經其他調查程序，即發見前開疑點；且被上訴人僅係懷疑
    上訴人未將李開河之全部直系親屬派下列出，與上訴人提出
    之派下全員名冊不合，而未就何人就祭祀公業李開河有派下
    權予以認定，顯難謂被上訴人已就私權為實質認定。況如前
    說明，由上訴人所提出之派下全員系統表、現員名冊及派下
    全員戶籍謄本之形式為審查，乃審查派下員姓名及人數之基
    本方法，尚不得以此方法為審查，即謂係就派下權之私權為
    實質審查。（四）被上訴人於審查本件申報前，業已於職務
    上取得上訴人所提出之臺灣省土地關係人繳驗憑證申報書及
    日據時期土地台帳謄本，依前述說明，自得據之為審查。上
    訴人謂被上訴人不得依此文書為審查云云，自不足採。
    （五）綜上所述，本件被上訴人審查上訴人提出之文件，認
    於派下員全員名冊、人數部分尚有不符，乃通知上訴人補正
    ，上訴人逾期未為補正，被上訴人爰駁回上訴人之申請，訴
    願決定及原判決遞予維持，經核均無不合。上訴人以前開各
    詞指摘原判決違誤，依前所述，均不足採；另其餘上訴意旨
    ，或係無關乎本件有無理由之判斷，或係就原審取捨證據認
    定事實之職權行使，斤斤指摘，求為廢棄，均難認為有理由
    ，應予駁回。
據上論結，本件上訴為無理由，爰依行政訴訟法第255條第1項、
第98條第3項前段，判決如主文。
中    華    民    國    94    年    9     月    8     日
                  第一庭審判長法  官　葉　振　權
                              法  官　陳　秀　美
                              法  官　劉　鑫　楨
                              法  官　吳　明　鴻
                              法  官  梁  松  雄
以  上  正  本  證  明  與  原  本  無  異
中    華    民    國    94    年    9    月    9      日
　　　　　　　　　　　　　　　書記官　阮　桂　芬
